臺灣高等法院刑事判決
110年度上易字第1294號
上  訴  人  臺灣新北地方檢察署檢察官
被      告  林愉靜


選任辯護人  林輝豪律師
上列上訴人因被告竊盜案件，不服臺灣新北地方法院110年度易
字第213號，中華民國110年5月18日第一審判決（起訴案號：臺
灣新北地方檢察署109年度偵字第22475號），提起上訴，本院判
決如下：
    主  文
上訴駁回。
    理  由
一、公訴意旨略以：被告林愉靜（下稱被告）意圖為自己不法之
    所有，基於竊盜之犯意，於民國108年11月9日凌晨0時5分許
    ，前往告訴人張殿駿（下稱告訴人）所經營、位在新北市○○
    區○○路000○00號工廠，乘無人注意之際，徒手竊取告訴人所
    有並放置在該處之數據顯示器1台（價值約新臺幣〔下同〕2,0
    00元），得手後隨即離去。因認被告涉犯刑法第320條第1項
    之竊盜罪嫌。
二、按認定犯罪事實所憑之證據，雖不以直接證據為限，間接證
    據亦包括在內，然無論直接證據或間接證據，其為訴訟上之
    證明，須於通常一般之人均不致有所懷疑，而得確信其為真
    實之程度者，始得據為有罪之認定，倘其證明尚未達此一程
    度，而有合理之懷疑存在時，無從為有罪之確信，自不得遽
    為有罪之判決；苟積極證據不足以為不利於被告事實之認定
    ，自應為有利於被告之認定，更不必有何有利之證據。又按
    竊盜罪之成立，以意圖為自己或第三人不法之所有，竊取他
    人動產為構成要件，而所稱之「不法所有之意圖」，係指欠
    缺適法權源，仍圖將他人動產移入自己實力支配管領下，得
    為使用、收益或處分之情形，倘行為人並無不法所有之意圖
    ，即無以刑法第320條第1項之罪名相繩之餘地。
三、公訴意旨認被告涉犯上開竊盜罪嫌，無非係以被告之供述、
    告訴人之指述、現場監視器錄影翻拍照片、被告與告訴人間
    微信通訊軟體對話擷圖、數據顯示器之購買證明等，為其論
    據。訊據被告固不否認於上開時、地進入告訴人工廠拿取個
    人物品，惟堅詞否認上開犯行，辯稱：伊所拿取之數據顯示
    器是伊的物品，並無不法所有意圖等語。經查：
　㈠被告於上開時、地係會同保全人員開啟鐵捲門進入告訴人工
    廠，並走入辦公室拿取以黑色大提袋裝放之物品，徒手拿取
    放在公共區域置物架上之黑色器材後，即關閉辦公室燈光離
    開，停留在辦公室時間約僅3分鐘等情，業經本院勘驗告訴
    人所提出之監視錄影檔案無訛，此有本院勘驗筆錄在卷可憑
    （本院卷第110至112頁）。觀之卷附該監視錄影畫面之翻拍
    照片所示，該黑色器材係放置在開放式之置物架上，而非放
    在辦公座位區之桌上或抽屜內（本院卷第145、147頁），而
    被告徒手拿取該器材後，並未藏放在黑色提袋內，或以其他
    方式遮掩，而係拿在手上步出辦公室，此觀之本院勘驗筆錄
    所載即明（本院卷第111頁）。由該數據顯示器並未收放在
    個人座位區，且被告拿取該黑色器材之過程中，亦無刻意避
    人耳目或掩飾盜贓之動作，且告訴人於警詢時亦陳稱：被告
    原先是住在公司，因為有很多困擾，就請被告搬離，但被告
    還有物品放在公司內等語（偵字第22475號卷第7頁），已可
    見被告所辯因認該數據顯示器是其所有之物而加以拿取之說
    法，並非全然子虛。
　㈡雖告訴人於警詢時指稱：被告通知伊要回工廠拿取放置在公
    司的物品，伊就請保全公司陪同被告進入拿取被告的安全帽
    、風扇和借用一條延長線，當晚伊回到公司查看監視器畫面
    ，才發現被告的行為有點詭異，到伊置物櫃旁東張西望，拿
    走伊放在置物櫃上的汽車用數據顯示器，價值約3000元左右
    等語（偵字第22475號卷第6頁背面），然觀之本院勘驗上開
    監視錄影畫面結果，被告拿取其座位處之黑色大袋子後，即
    逕向置物架走去，拿取黑色器材後直接離開辦公室（本院卷
    第119頁），並無東張西望、逗留搜尋財物之狀況，是告訴
    人所指被告在伊置物櫃旁東張西望一節，要與監視錄影畫面
    中所示情形不符。告訴人又提出其於107年9月4日購買3個數
    據顯示器之網頁擷圖（偵字第22475號卷第34頁），然其上
    僅顯示品項及價格「¥1584」，並無具體型號，至多僅能證
    明告訴人曾購買該頁面擷圖所示物件，無法據此推論被告所
    拿取之數據顯示器即是上開告訴人所購買之物件。況被告於
    警詢時經警播放監視錄影畫面後，亦答稱：伊認出告訴人所
    說伊竊取的物品，是伊所購買的LUFI表，專業名詞：OBD2顯
    示器，是用來查看車輛轉速、增壓壓力等多功能表，約1800
    元等語（偵字第22475號卷第5頁），由被告具體描述出監視
    器畫面中之數據顯示器型號、價格、功能等，亦不能排除其
    所拿取者確係其所有之數據顯示器，自不能僅以告訴人上開
    指述及購買之網頁擷圖，即據為不利於被告之認定。
　㈢至告訴人又以其與被告於108年11月9日21時16分之微信對話
    內容，指被告心虛自承竊盜該數據顯示器云云。然觀之上開
    對話內容，告訴人先於108年11月9日21時16分發送訊息稱：
    「你拿走了我的路飛表（按指數據顯示器）是嗎」，被告係
    答稱：「在車後。那棵bmw不能用。不好意思」等語（偵字
    第22475號卷第28頁），然就上開對話內容，告訴人所稱被
    告「拿走」數據顯示器，究為何種情境下所為，原因實有多
    端，而被告之回答又係針對何事，亦無法從對話內容中看出
    ，自不能僅以此片段之訊息，推論被告係向告訴人自承竊盜
    犯行。況被告於警詢時對於告訴人所指被告竊取數據顯示器
    一事供稱：「我不清楚是什麼數據顯示器」、「我不清楚他
    所說我有拿的數據顯示器是什麼」等語（偵字第22475號卷
    第4頁背面），核與其於108年11月8日晚間進入上址工廠拿
    取物品後，亦向告訴人稱「剛才我取走帽子那大袋。還有一
    條延長線跟那隻渦輪強力扇，其餘未動」、「感謝夜晚的幫
    助」等語回覆告訴人，此觀之上開微信對話擷圖即明；再對
    照告訴人於第二次偵訊時稱：（問：微信對話紀錄擷圖最後
    1句話是何意？）那輛車是被告朋友的車，但被告沒有經過
    伊同意，被告拿這東西是要用在她朋友的車子，那些東西是
    伊買的等語（偵字第22475號卷第31頁），足見被告所稱「
    那棵bmw不能用」，並不能排除被告前曾將告訴人之數據顯
    示器用於BMW車上，因不合用而拆卸下來放在「車後」，此
    與被告是否於公訴意旨所指時、地竊盜告訴人所有之數據顯
    示器，本屬二事。縱被告上開訊息中所稱「在車後」、「那
    棵bmw不能用」，確係對於告訴人所指於上開時地遭竊之數
    據顯示器所為回覆，然經告訴人詢問後，被告即告稱該數據
    顯示器「在車後」，此顯與一般竊盜他人之物者，否認拿取
    猶恐不及之反應不同，益徵被告並無將該物置於自己實力支
    配之下而為使用收益處分之意思，難認被告就該數據顯示器
    有何不法所有意圖。另由前後文脈觀之，被告於上開訊息中
    所稱「不好意思」，究係針對告訴人所稱「拿走了我的路飛
    表」、抑或係針對其所稱「那棵bmw不能用」，本非明確，
    亦不能逕為不利於被告之認定。
　㈣綜上，本案依檢察官所提告訴人之指述、監視錄影畫面、告
    訴人購買數據顯示器之網頁擷圖等證據，尚不足以說服法院
    形成被告有罪之確信，此外，復查無其他積極證據足認被告
    涉有公訴意旨所指竊盜犯行，既不能證明被告犯罪，自應諭
    知無罪。
四、原審以不能證明被告犯罪，諭知被告無罪之判決，核無不合
    。檢察官上訴意旨固以被告上開微信對話中，第一時間並未
    告知告訴人拿取數據顯示器，且告訴人追問後，即對告訴人
    表達歉意，告訴人所詢即是本案進入工廠拿取物品之事，被
    告亦是就此回覆訊息等，指原審未予審酌上情，乃有不當云
    云。然被告與告訴人間片段之訊息，背後情境原因本有多端
    ，無法逕為不利於被告之認定，已如前述，而由被告第一時
    間回覆告訴人「在車後」，並參酌其於警詢時所述，均與一
    般竊盜者之反應有別，亦無法以此推論被告有竊盜犯行，亦
    經本院認定如前，是檢察官執前詞指摘原判決不當，並非有
    據。從而，檢察官之上訴為無理由，應予駁回。
據上論斷，應依刑事訴訟法第368條，判決如主文。
本案經檢察官羅雪舫提起公訴，檢察官阮卓群提起上訴，經檢察
官郭靜文到庭執行職務。
中　　華　　民　　國　　111 　年　　1 　　月　　25　　日
                  刑事第二十二庭審判長法　官  王美玲
                                      法　官  陳銘壎
                                      法　官  汪怡君
以上正本證明與原本無異。  
不得上訴。
                                      書記官  高妤瑄
中　　華　　民　　國　　111 　年　　1 　　月　　25　　日